【裁判字號】    91,訴,1098
【裁判日期】    920305
【裁判案由】    損害賠償
【裁判全文】
臺灣士林地方法院民事判決  九十一年訴字第一○九八號
    原      告  丙○○○
    兼右一人
    訴訟代理人  甲○○
    被      告  乙○○
    訴訟代理人  莫家駿律師
右當事人間請求損害賠償事件，本院判決如左：
    主    文
原告之訴駁回。
訴訟費用由原告負擔。
    事    實
甲、原告方面：
  一、聲明：
    (一)被告應給付原告丙○○○新台幣（下同）一百萬元及自八十六年五月二十五日
      起至清償日止，按年息百分之五計算之利息。
    (二)被告應給付原告甲○○一百萬元及自八十六年五月二十五日至清償日止，按年
      息百分之五計算之利息。
  二、陳述：
    (一)被告乙○○於民國八十六年五月二十五日，使用第三人徐玉華於台北市第五信
      用合作社所開立，為期一年，面額一百萬元之支票交付原告甲○○，惟屆期支
      票跳票不獲兌現。
    (二)被告乙○○利用到原告甲○○家中之機會，得悉原告甲○○之婆婆即原告丙○○○曾經營安養院。乃於八十七年六月間，向原告丙○○○騙稱可以幫他頂下
      安養院，但需要訂金一百萬元。被告丙○○○不疑有他，亦支付一百萬元給乙○○，作為頂下養老院之訂金。被告乙○○為取信丙○○○，更交付發票人徐
      玉華開具，到期日民國八十七年十二月一日之支票給原告丙○○○，惟原告丙○○○提示後，始知悉發票人於八十七年五月八日已成為拒絕往來戶。
    (三)被告因上述行為，業經鈞院判處分別觸犯詐欺罪，各處有期徒刑七月，應執行
      有期徒刑一年。為此，請求被告賠償原告各一百萬元。
  三、証據：提出臺灣高等法院九十一年度上易字第二六六八號判決書為証。
乙、被告方面：
    被告未於最後言詞辯論期日到場，惟據其以前之陳述略以：
  一、聲明：駁回原告之訴。
  二、陳述：
    (一)被告已與原告丙○○○達成和解，議定和解條件如下：
      (1)於簽訂和解書之時，由被告給付人民幣一萬元（換算新台幣四萬二千元）。
      (2)自民國九十一年十一月起，乙方按月給付人民幣二千五百元（換算新台幣一
        萬零五百元）。
      (3)至民國一百零四年十二月止付清。
      (4)被告倘有一期未能依約按時清償，其餘部分即視同全部到期，原告得請求乙
        方一次清償。
    (二)刑事犯罪部分，已獲判無罪。
    理    由
壹、程序方面
    本件被告經合法通知，未於最後言詞辯論期日到場，核無民事訴訟法第三百八十
    六條所列各款情形，爰依原告之聲請，由其一造辯論而為判決。
貳、實體方面
一、原告丙○○○部分：
  (一)本件原告丙○○○主張被告犯詐欺罪部分，業經臺灣高等法院認定：被告乙○○
    於民國八十六年五月間，在台北市○○○路、復興北路東帝士大樓內某麻將賭場
    ，因與原告甲○○結識而知悉原告甲○○之婆婆即原告丙○○○存款頗豐，竟意
    圖為自己不法之所有，於八十七年七月八日丙○○○自中國大陸返台後之某日，
    利用原告甲○○不在家之際，親自前往台北市○○區○○街四十八巷二十六號七
    樓原告丙○○○住處拜訪，因原告丙○○○前曾經營安養院，遂向原告丙○○○
    佯稱可幫其頂下安養院經營獲利，惟需訂金一百萬元，並交付業經拒絕往來以台
    北市第五信用合作社營業部為付款人、帳號七六二０－一號、票號ＡＦ0000
    000號、發票日八十七年十二月一日、面額一百萬元、發票人徐玉華之支票一
    紙予原告丙○○○以資取信，致原告丙○○○限於錯誤，而如數交付一百萬元予
    被告。嗣前揭支票屆期經提示因拒絕往來而遭退票不獲兌現，而被告又置之不理
    且避不見面，原告丙○○○始知受騙，並維持原臺灣士林地方法院判處被告意圖
    為自己不法之所有，以詐術使人將本人之物交付，處有期徒刑七月確定，此據原
    告提出臺灣高等法院九十一年度上易字第二六六八號判決書為証，自堪信為真實
    。被告辯稱業經獲判無罪云云，無足採信。
  (二)按和解契約合法成立，即具創設效力，當事人即應受和解契約內容拘束。經查：
    (1)被告抗辯已與原告丙○○○就本件侵權行為損害賠償事件債務，達成和解之事
      實，業據提出和解書為証，原告丙○○○對此和解書之真正，亦不爭執，應堪
      信以為真。
    (2)如前所述，本件詐款行為之損害金額為一百萬元。和解內容為一百七十萬元，
      並容許被告分期清償。依前揭說明，原告丙○○○自應受兩造間和解契約之約
      束，不得再據民法第一百八十四條第一項前段之規定而為此部分之請求。其訴
      難謂為適法，應予駁回。
二、原告甲○○部分：
  (一)原告甲○○主張被告犯詐欺罪部分，業經臺灣高等法院認定：原告甲○○與被告
    結識於賭場，八十六年五月間原告甲○○實際上共積欠賭場五十幾萬元，被告遂
    向原告甲○○表示這樣輸錢很不划算，應投資賭場一百萬元，未結之賭債被告可
    代為處理，為此原告甲○○遂向原告丙○○○借得現金一百萬元後交付被告，並
    收受被告交付之第三人徐玉華前述帳號，票據號碼為ＡＦ0000000號支票
    一紙作為擔保，原告甲○○雖不清楚被告有無代為清償賭債並投資賭場，惟嗣後
    賭場老闆均未曾向原告甲○○討債等情，業據原告甲○○於第二審法院受命法官
    調查時陳述綦詳，足見原告甲○○確有以該一百萬元委託被告代為處理賭債及投
    資賭場之意，而被告辯稱其已將原告甲○○交付之金錢交予賭場負責人乙節，另
    據證人孫愛迪證述如前，且嗣後原告甲○○並未遭賭場追討其所積欠之債務，自
    難認被告有何施用詐術陷原告甲○○於如何錯誤之可言。況被告係於八十六年五
    月間交付原告甲○○之前揭供作擔保之支票，而該支票帳戶係自八十六年十一月
    十日起始有退票紀錄，業據本院審認如前，則被告於交付該紙支票之斯時，債信
    尚屬良好，亦難認其主觀上有何為自己所有之不法意圖。再者，第二審法院受命
    法官當庭質以原告甲○○：「乙○○如何騙妳？」時，其亦答稱：「．．．第一
    件（指其借予被告一百萬元而以系爭ＡＦ0000000號支票擔保部分）我沒
    有權利告她，只是退票，民事責任而已。」等語（見台灣高等法院九十一年度上
    易字第二六六八號卷九十一年十一月六日訊問筆錄），益徵原告甲○○亦不認自
    身有何陷於錯誤之情事，因此判決被告無罪在案，有原告提出臺灣高等法院九十
    一年度上易字第二六六八號判決書可証，被告與原告間金錢往來之行為既未觸犯
    詐欺罪，自與侵權行為之構成要件不符，原告甲○○此部分之訴，亦為無理由，
    應併予駁回。
參、據上論結，本件原告之訴為無理由，依民事訴訟法第三百八十五條第一項前段、
    第七十八條判決如主文。
中      華      民      國    九十二    年      三      月      五      日
                                        臺灣士林地方法院民事第一庭
~B法      官  陳雅玲
右為正本，係照原本作成。
如對本判決上訴須於判決送達後廿日內向本院提出上訴狀。
中      華      民      國    九十二    年      三      月      七      日
~B法院書記官  黃惠苹


司法院資訊處製作；財團法人民間司法改革基金會備份。
